【裁判字號】    98,簡上,193
【裁判日期】    980623
【裁判案由】    誣告
【裁判全文】
臺灣臺北地方法院刑事判決             98年度簡上字第193號
上  訴  人  臺灣臺北地方法院檢察署檢察官
被      告  甲○○
上列上訴人因被告誣告案件，不服本院於民國九十八年四月十六
日所為九十八年度簡字第一二七六號第一審簡易判決（起訴案號
：臺灣臺北地方法院檢察署九十八年度偵字第五九二九號），提
起上訴，本院管轄之第二審合議庭判決如下：
    主  文
上訴駁回。
    事  實
一、甲○○與乙○○○係姪、姑關係，二人同係臺灣臺北地方法
    院七十八年度重家訴字第一號（相關案號：七十八年家訴字
    第四三號、臺灣高等法院七十九年度家上字第二二五號、八
    十年度家重訴更字第一號、八十二年度重家上更(一)字第四
    號、最高法院八十五年度台上字第二四五號）請求塗銷繼承
    權登記案件之一造。甲○○明知自己自始至終均未曾繳交任
    何訴訟費用（包含裁判費用），且各該訴訟費用及律師費均
    由同造之乙○○○及其配偶楊順發代為繳納，竟意圖使乙○
    ○○受刑事處分，於民國九十七年六月十六日，向臺灣臺北
    地方法院檢察署（下稱臺北地檢署）檢察事務官誣指：乙○
    ○○冒用伊之名義向對造即上訴人陳炳南等人收取裁判費用
    計新臺幣（下同）四十五萬五千九百十一元，然未將其應得
    之裁判費用交付自己云云，而誣指乙○○○涉有侵占、詐欺
    等罪嫌，嗣經臺北地檢署檢察官偵查後以九十七年度偵字第
    二三八二六號為不起訴處分確定。
二、案經臺北地檢署檢察官自動檢舉偵查聲請以簡易判決處刑。
    理  由
一、按被告以外之人於審判外之言詞或書面陳述，除法律有規定
    者外，不得作為證據，刑事訴訟法第一百五十九條第一項定
    有明文；復按被告以外之人於偵查中向檢察官所為之陳述，
    除顯有不可信之情況者外，得為證據，同法第一百五十九條
    之一第二項亦有規定；另按被告以外之人於審判外之陳述，
    雖不符前四條之規定，而經當事人於審判程序同意作為證據
    ，法院審酌該言詞陳述或書面陳述作成時之情況，認為適當
    者，亦得為證據；當事人、代理人或辯護人於法院調查證據
    時，知有第一百五十九條第一項不得為證據之情形，而未於
    言詞辯論終結前聲明異議者，視為有前項之同意；同法第一
    百五十九條之五規定甚明。本案據以認定被告甲○○犯罪事
    實之證據，除告訴人乙○○○、證人楊順發、方智雄於偵查
    中向檢察官所為之陳述，業經具結且無顯不可信之情形存在
    ，依刑事訴訟法第一百五十九條之一第二項規定，自具備證
    據能力；其餘之傳聞證據，因被告於本院言詞辯論終結前，
    均未對於證據能力聲明異議，視為同意上開證據具備證據能
    力；本院審酌該等言詞陳述或書面陳述作成之情況，相關陳
    述人均未曾主張非出於任意性或不正取供，足信作成時之情
    況，應無違法或不當情事，因而認為適當，依刑事訴訟法第
    一百五十九條之五規定，該等言詞陳述或書面陳述，均具備
    證據能力而均得作為證據，合先敘明。
二、上揭事實一之部分，業據被告於本院行準備程序及審理時均
    坦承不諱，且與告訴人乙○○○指訴情節相符，並據證人楊
    順發、方智雄於檢察官訊問時結證屬實（見九十七年度偵字
    第二三八二六號卷第十一頁、第十二頁、九十八年度他字第
    四二六號卷第十頁、第十一頁），且有最高法院八十五年度
    臺上字第二四五號判決書一份在卷可證（見九十七年度他字
    第六０五０號卷第十三頁至第十九頁），足徵被告之任意性
    自白核與事實相符，堪以採信。綜上，本件事證明確，被告
    犯行堪以認定，應依法論科。
三、核被告甲○○所為，係犯刑法第一百六十九條第一項之誣告
    罪。原審依刑事訴訟法第四百四十九條第一項前段、第三項
    、第四百五十四條第二項、刑法第一百六十九條第一項、第
    七十四條第一項第一款、第二項第四款，判處被告有期徒刑
    五月，緩刑二年，並應向公庫支付十五萬元，核其認事用法
    均無違誤，量刑上並充分審酌犯罪原因、素行狀況、智識程
    度、犯罪後態度等一切情狀，亦屬妥適。
四、上訴意旨雖以：被告除犯本案誣告案件外，尚另行誣告本案
    告訴人及告訴人之配偶楊順發，分經臺北地檢署檢察官以九
    十七度偵字第一八一八０號、九十七年度偵字第二四九七二
    號為不起訴處分，是被告有多次誣告犯行，惡性重大，原審
    僅量處有期徒刑五月，緩刑二年，難認允當等語。惟查：本
    案被告雖另曾向臺北地檢署對本案告訴人乙○○○、告訴人
    配偶楊順發提起侵占、偽造文書告訴，而分經臺北地檢署檢
    察官以九十七度偵字第一八一八０號、九十七年度偵字第二
    四九七二號為不起訴處分，嗣本案告訴人、楊順發向臺北地
    檢署對被告提起誣告告訴，現由臺北地檢署分案偵查中，此
    有不起訴處分書二份、刑事告訴狀二份在卷可證，惟上開偵
    查尚未終結，尚難認被告向本案告訴人、楊順發提起之刑事
    告訴均獲不起訴處分，即認被告犯有誣告犯行。而被告前確
    未曾因故意犯罪而受有期徒刑以上刑之宣告，此有臺灣高等
    法院被告前案紀錄表一份在卷可證，是原審併予宣告緩刑二
    年，且命被告向公庫支付十五萬元，應足以收警剔被告之效
    ，並無不當之處。上訴人以原審量刑過輕為由，提起本件上
    訴，洵無理由，應予駁回。
據上論斷，應依刑事訴訟法第四百五十五條之一第一項、第三項
、第三百六十八條，判決如主文。
本案經檢察官廖先志到庭執行職務。
中    華    民    國    98    年    6     月    23    日
                  刑事第九庭審判長法  官  林怡秀
                                  法  官  張詩芸
                                  法  官  劉素如
本件正本證明與原本無異。
不得上訴。
                                  書記官  陳育君
中    華    民    國    98    年    6     月    23    日


司法院資訊處製作；財團法人民間司法改革基金會備份。
